臺灣臺南地方法院刑事判決
111年度易字第1112號
公  訴  人  臺灣臺南地方檢察署檢察官
被      告  陳瓏文



選任辯護人  黃偉欽律師
上列被告因詐欺案件，經檢察官提起公訴（111年度偵字第18491
號），本院判決如下：
    主  文
本件公訴不受理。
    理  由
一、公訴意旨如附件起訴書所載。
二、按已經提起公訴或自訴之案件，在同一法院重行起訴者，應
    諭知不受理之判決；又不受理之判決，得不經言詞辯論為之
    ，刑事訴訟法第303條第2款及第307條分別定有明文。次按
    刑事訴訟法第8條所稱之「同一案件」包括事實上及法律上
    同一案件，即指所訴案件之被告及犯罪事實均屬同一者而言
    ，而實質上或裁判上一罪，其基本事實或有差異，然在實體
    法上仍屬一罪，且刑罰權僅為單一，是其在法律上之事實關
    係既屬單一，且有不可分性，則檢察官雖僅就其犯罪事實之
    一部起訴，效力仍及於全部，自不失為同一案件，而受理法
    院即應就全部事實予以審判，不能就其他部分另案再行起訴
    ，故同一案件之犯罪事實之一部業經檢察官提起公訴，復就
    其他部分犯罪事實在同一法院重行起訴者，自應諭知不受理
    之判決。經查：
　㈠被告陳瓏文因與另案被告賴軒羿均可預見將行動電話門號識
    別卡（即SIM卡）等資料交付他人，可能幫助蒐集該資料之
    人遂行以電話詐欺取財之財產上犯罪，然為貪圖報酬，仍基
    於幫助詐欺之不確定故意，被告自真實姓名年籍不詳、通訊
    軟體LINE暱稱為「地藏」（下稱「地藏」）之詐騙集團成員
    得知，申辦門號交付他人使用，可獲得每一門號每月新臺幣
    (下同)2000元，而介紹人亦可獲得介紹費用每門號600元至1
    000元之報酬資訊，為貪圖介紹費之報酬，即向賴軒羿表示
    該等資訊，賴軒羿乃於民國110年6月30日，分別在臺中市沙
    鹿區中華電信股份有限公司某門市、亞太電信股份有限公司
    某門市、台灣大哥大某門市，以其名義申辦0000000000、00
    00000000號、0000000000、0000000000、0000000000、0000
    000000門號，並於同日在臺中市○○區○○○道0段000號空軍一
    號臺中站，將該6個門號之SIM卡寄送至空軍一號中壢站予「
    地藏」使用，賴軒羿因而獲得1萬2000元之報酬，被告亦獲
    得3600元之介紹費，且嗣「地藏」所屬詐欺集團成員取得上
    開門號後，即與其他詐欺集團成員以0000-000000門號電話
    聯繫陳珠連、以門號0000-000000門號電話聯繫吳進池而分
    別對渠二人實行詐欺取財之事實，經臺灣臺中地方檢察署檢
    察官以111年度偵字第9914號提起公訴，並於111年9月2日繫
    屬臺灣臺中地方法院而以111年度易字第1798號刑事案審理
    後，認為被告及賴軒羿均構成幫助詐欺取財罪，而於111年1
    0月14日以同院111年度簡字第1090號刑事簡易判決被告有罪
    而仍未確定（下稱臺中地院簡易判決）等情，有被告之臺灣
    高等法院被告前案紀錄表及臺中地院簡易判決各1份可稽。
　㈡依附件起訴書所載，被告亦係基於幫助詐欺取財之犯意，同
    樣以介紹友人吳冠賢至高雄市○○區○○○路000○0號亞太電信股
    份有限公司「三民大昌加盟服務中心」申辦0000000000門號
    後，再由吳冠賢於同日透過「空軍一號」送貨公司，將該門
    號之SIM卡寄予真實姓名及年籍不詳綽號「地藏」之成年男
    子使用，被告因此獲取3,000元之介紹費，「地藏」及其所
    屬詐騙集團成員並以0000000000門號電話聯繫林明凰而對其
    實行詐欺取財，為本案之犯罪事實，且被告於審理中除稱：
    我因自己有未使用之門號，在臉書表示要出租，就有暱稱「
    地藏」之人與我聯繫而要跟我租門號、每月租金3千元，我
    在111年6月份即本案及臺中地院簡易判決所指吳冠賢、賴軒
    羿於111年6月30日寄出SIM卡之前，有依照我與「地藏」之
    約定，將前揭我未使用之SIM卡、合約書，按照「地藏」的
    指示透過空軍一號寄送其所指定之地點，之後過不到一、二
    天，「地藏」以LINE的方式詢問我有無想要多賺錢，我就詢
    問什麼賺錢方式，「地藏」表示一樣是辦門號之SIM卡交給
    他，每月每個門號就有3千元租金，我自己就再申辦5個門號
    之SIM卡，同樣依照前開方式寄給「地藏」，之後「地藏」
    就說因為他與白牌司機、房仲業合作而還需要大量的門號之
    SIM卡，就問我身邊有無朋友同樣辦理SIM卡給「地藏」，提
    供的朋友也可獲得租金2000元，我就可以從中取得600至100
    0元的報酬，所以我就因此以Line及當面交談方式向與我同
    住在臺中之同一社區之大學學弟賴軒羿、以Line向友人吳冠
    賢介紹告知可透過申辦門號之SIM卡交付他人之方式而得到
    酬勞之訊息，並均透過我與「地藏」聯繫後，我於110年6月
    30日帶賴軒羿去臺中申辦如臺中地院簡易判決所指之那些門
    號之SIM卡，並由賴軒羿在當天依照「地藏」所指示的寄送
    地點而自行在空軍一號臺中站將其所申辦之SIM卡寄出，且
    我於同日以LINE教吳冠賢如何申辦本案之SIM卡，並於同日
    由吳冠賢將SIM卡、合約書交由空軍一號高雄站寄送至「地
    藏」指示寄送之地點而等語外，尚稱：因「地藏」要我問親
    朋好友有無可提供SIM卡而據以獲得酬勞，且我本身可從中
    抽得介紹費，我才因此介紹吳冠賢、賴軒羿申辦SIM卡並寄
    予「地藏」，又因「地藏」曾以LINE打電話給我，聲音是相
    同而確認與我聯絡之自稱「地藏」之人係同一人，且在吳冠
    賢及賴軒羿申辦之SIM卡尚未寄出之前，「地藏」有先給我
    、吳冠賢、賴軒羿各一半之酬勞，嗣「地藏」因有收到吳冠
    賢、賴軒羿寄送之SIM卡，所以他又將另一半之酬勞給我們
    ，故我確認「地藏」都有收到吳冠賢、賴軒羿寄送之SIM卡
    等語（見審卷第46至48頁），是被告係本於可經由邀介親朋
    好友申辦提供門號之SIM卡予「地藏」使用，而據以從中獲
    取介紹費之認知，始因而陸續引介大學學弟賴軒羿、友人吳
    冠賢申辦臺中地院簡易判決及本案所指之門號之SIM卡，並
    透過被告與「地藏」聯繫，而由賴軒羿、吳冠賢同於110年6
    月30日分別經由空軍一號臺中站、高雄站，將渠等申辦之SI
    M卡寄送至「地藏」指定之寄送地點，「地藏」取得該寄送
    之SIM卡即依約支付酬勞予被告、賴軒羿、吳冠賢，則被告
    應係出於幫助「地藏」之同一犯意，因而透過上開引介賴軒
    羿、吳冠賢申辦及提供SIM卡予「地藏」使用之方式，使「
    地藏」及所屬詐騙集團得以運用取得之SIM卡，作為臺中地
    院簡易判決及本案所指聯絡詐騙而據以助益實行詐欺取財犯
    罪之工具，亦即本案所指被告之幫助詐欺取財之行為，與臺
    中地院簡易判決所指被告之幫助詐欺取財之行為之間，性質
    上為出於幫助之同一犯意而陸續進行之舉動，應評價為同一
    幫助詐欺取財犯行而為實質上一罪關係。
　㈢從而，本案與臺中地院簡易判決所指幫助詐欺取財之犯行間
    ，具有實質上一罪關係而屬同一案件，且臺中地院簡易判決
    之案係於111年9月2日繫屬臺灣臺中地方法院，而本案係於1
    11年9月21日繫屬本院，足見本案繫屬於臺中地院簡易判
　　決之案之後，依審判不可分之原則，本案之犯罪事實當為該
    案之起訴效力所及，不得再行起訴，是檢察官就本案所指，
    而與臺中地院簡易判決所指之業提起公訴並具有同一案件關
    係之部分犯罪事實，重行起訴，揆諸首開說明，逕就本案為
    不受理之諭知。
據上論斷，應依刑事訴訟法第303條第2款、第307條，判決如主
文。
中　　華　　民　　國　　111 　年　　11　　月　　22　　日
　　　　　　　    刑事第十一庭審判長法  官  陳威龍
　　　　　　　
　　　　　　　                      法  官  張婉寧
　　　　　　　
                                    法  官  陳嘉臨
以上正本證明與原本無異。
如不服本判決應於收受本判決後20日內向本院提出上訴書狀，並
應敘述具體理由。其未敘述上訴理由者，應於上訴期間屆滿後20
日內向本院補提理由書狀（均須按他造當事人之人數附繕本）「
切勿逕送上級法院」。                
                                    書記官  黃瓊蘭
中　　華　　民　　國　　111 　年　　11　　月　　24　　日
（附件）
臺灣臺南地方檢察署檢察官起訴書
                                    111年度偵字第18491號
　　被　　　告　陳瓏文　男　23歲（民國00年00月00日生）
　　　　　　　　　　　　住嘉義縣○○鎮○○里○○○00○00號
　　　　　　　　　　　　居臺南市○○區○○○街000號
                        居高雄市○○區○○路000號
　　　　　　　　　　　　國民身分證統一編號：Z000000000號
    選任辯護人  黃偉欽律師
上列被告因詐欺案件，業經偵查終結，認應提起公訴，茲將犯罪
事實及證據並所犯法條分敘如下：
        犯罪事實
一、陳瓏文能預見提供自己或他人行動電話門號供第三人使用，
    恐為不法者充作詐騙被害人之犯罪工具，並藉以逃避追查，
    竟仍基於幫助詐欺取財之犯意，於民國110年6月30日，介紹
    友人吳冠賢（吳冠賢涉犯詐欺罪嫌部分，由本署檢察官另案
    偵辦中）前往高雄市○○區○○○路000○0號亞太電信股份有限公
    司「三民大昌加盟服務中心」內，申辦手機門號0000000000
    號後，再由吳冠賢於同日透過「空軍一號」送貨公司，將上
    開手機門號SIM卡寄予真實姓名及年籍不詳綽號「地藏」之
    成年男子使用，而容任他人使用其手機門號遂行犯罪，陳瓏
    文則因此獲取新臺幣（下同）3,000元之介紹費。嗣「地藏
    」及其所屬詐騙集團成員取得上開手機門號後，共同意圖為
    自己不法之所有，基於詐欺取財之犯意聯絡，由該集團成員
    自同年7月12日某時起，以上開門號致電林明凰，佯以其侄
    子誆稱：需要借錢云云，致林明凰陷於錯誤，自同日上午9
    時53分許起至同年7月14日下午3時許止，陸續匯款75萬元、
    135萬元、50萬元、34萬元、50萬元、40萬元至前揭詐騙集
    團成員指定之帳戶內。嗣經林明凰察覺有異，遂報警處理，
    始查悉上情。
二、案經林明凰告訴暨花蓮縣警察局吉安分局報告偵辦。
        證據並所犯法條
一、證據清單及待證事實：
編號 證據名稱 待證事實 1 被告陳瓏文於警詢及本署偵查中之供述   被告矢口否認有何上開犯行，辯稱：我有介紹吳冠賢申辦上開門號，並將該門號出租予「地藏」，是吳冠賢自己將SIM卡寄給「地藏」，「地藏」承諾我介紹他人出租手機門號，可以讓我獲取傭金及IPhone12手機1支；我介紹吳冠賢出租手機門號的部分，有獲取3,000元的介紹費云云。惟查：衡諸一般人至電信公司申請手機門號使用並非難事，苟非供犯罪等不法目的，依一般經驗法則判斷，實無使用他人手機門號之必要，足見他人向不特定人收購或租用手機門號使用，顯然與一般使用門號之情形有悖，衡情應對於上開門號是否為合法使用乙節，當有合理之懷疑，雖無具體事證可資證明被告有參與詐欺被害人財物之犯行，然其介紹上開手機門號資料出租予他人，足認其有幫助詐欺取財之不確定故意至明，是被告上開所辯，顯屬臨訟卸責之詞，委無足採。 2 證人即告訴人林明凰於警詢時之指訴 告訴人於上開時、地，接獲上開手機門號0000000000號來電受騙，且依對方指示匯款之事實。 3 通聯調閱查詢單、被告與證人吳冠賢之雙方通訊軟體LINE對話紀錄、告訴人所提供中華電信股份有限公通話明細報表、來電紀錄截圖照片、匯款單據影本、內政部警政署反詐騙諮詢專線紀錄表、受理詐騙帳戶通報警示簡便格式表、本署111年度偵字第10238號案件相關卷證 ㈠被告邀證人吳冠賢申辦上開手機門號，且將該門號出租予「地藏」之事實。 ㈡告訴人接獲以上開手機門號撥打之詐騙電話，且因此陷於錯誤而匯款之事實。 
二、核被告所為，係犯刑法第30條第1項、第339條第1項幫助詐
    欺取財罪嫌。又被告係幫助真實姓名年籍不詳之「地藏」成
    年男子及其所屬詐欺集團成員犯詐欺取財罪，為幫助犯，請
    按正犯之刑減輕之。另被告供承因上開犯行所獲3,000元報
    酬，屬其犯罪所得，此部分雖未扣案，仍應請依刑法第38條
    之1第1項前段、第3項規定宣告沒收，於全部或一部不能沒
    收或不宜執行沒收時，追徵其價額。
三、依刑事訴訟法第251條第1項提起公訴。
　　此　致
臺灣臺南地方法院
中　　華　　民　　國　 111　　年　　9 　　月　　14　　日
　　　　　　　　　　　　　　　檢察官  蔡  宗  聖　 
本件證明與原本無異
中　　華　　民　　國　 111　　年　　9 　　月　　15　  日
                              書記官  吳  永  明
所犯法條：
中華民國刑法第30條
（幫助犯及其處罰）
幫助他人實行犯罪行為者，為幫助犯。雖他人不知幫助之情者，
亦同。
幫助犯之處罰，得按正犯之刑減輕之。
中華民國刑法第339條
（普通詐欺罪）
意圖為自己或第三人不法之所有，以詐術使人將本人或第三人之
物交付者，處 5 年以下有期徒刑、拘役或科或併科 50 萬元以
下罰金。
以前項方法得財產上不法之利益或使第三人得之者，亦同。
前二項之未遂犯罰之。